臺灣高等法院刑事判決　　　　　　　　93年度上訴字第2718號
上　訴　人
即　被　告　甲○○
　　　　　　　　　　（另案執行中）
指定辯護人　本院公設辯護人　王永炫
上列上訴人因毒品危害防制條例案件，不服臺灣板橋地方法院92
年度訴字第1761號，中華民國93年7月23日第一審判決（起訴案
號：臺灣板橋地方法院檢察署92年度偵字第2697號），提起上訴
，本院判決如下：
    主  文
原判決撤銷。
甲○○意圖販賣而持有第二級毒品，累犯，處有期徒刑陸年。
扣案之第二級毒品安非他命伍拾貳包（驗餘淨重共計陸佰柒拾柒
點伍肆公克）沒收銷燬之；電子秤貳台及分裝袋伍佰參拾捌只均
沒收。
    事  實
一、甲○○前曾因搶奪搶劫案件，經台灣彰化地方法院於民國（
    下同）七十四年三月十三日以七十四年度訴緝字第一號判決
    ，判處有期徒刑拾伍年，褫奪公權七年確定，刑期起算日為
    七十四年三月二十九日，其間於七十七年間經法院裁定減刑
    為有期徒刑十年，褫奪公權五年確定，入監執行至七十九年
    一月二十四日縮刑假釋，嗣經撤銷假釋，再入監執行殘餘刑
    期有期徒刑四年十月十日，至八十七年五月二十日復經縮短
    刑期假釋出監，假釋期間宣付保護管束，於八十八年十一月
    十九日保護管束期滿，未經撤銷，視為已執行完畢（指揮書
    執畢日期為八十九年二月七日）。猶不知悛悔，因染有施用
    毒品惡習，於九十一年十二月二十三日下午四時許及九十二
    年一月十六日下午四時許，在台北縣新店市○○路某地下道
    附近，共以新台幣（下同）十八萬元之代價，向一綽號「阿
    勢」之不詳姓名年籍之成年男子購入毒品海洛因及為數不少
    之毒品安非他命以供施用，惟於販入毒品安非他命後旋即認
    數量甚多超逾其個人短期之施用量，另萌販賣第二級毒品安
    非他命營利之意圖，而非法持有之，並將上開毒品分裝藏放
    在台北縣中和市○○街五十八巷五號三樓住處。嗣甲○○於
    九十二年一月十八日下午七時三十分許，攜帶安非他命二十
    二包（驗餘淨重合計一０七點０二公克，原淨重為一０八點
    七公克）及分裝袋十三只等物，行經台北縣新莊市○○街、
    龍安路口時，為警當場查獲，並當場扣得上開毒品，甲○○
    隨後又帶同警方至其前揭台北縣中和市住處，查扣毒品安非
    他命三十包（驗餘淨重合計五七０點五二公克，原淨重為五
    七七公克）及其所有供意圖販賣毒品使用之電子秤二台、分
    裝袋五百二十五只等物。
二、案經台北市政府警察局大安分局移請台灣板橋地方法院檢察
    署檢察官偵查起訴。
    理  由
一、訊據被告甲○○供承有於右揭時地為警查獲右述扣案之毒品
    安非他命之事實，惟矢口否認有前揭事實之犯行，辯稱東西
    買來我是自己吸食用的，我因為貪便宜才一次買那麼多云云
    ，然查經警先後於被告身上查獲之結晶物二十二包及於其住
    處查扣之結晶物三十包，經送請內政部警政署刑事警察局鑑
    驗結果，發現均含第二級毒品安非他命成分（驗餘淨重合計
    共六七七點五四公克），此有該局九十二年二月二十日刑鑑
    字第０九二００一五七三六號鑑驗通知書一紙附卷為憑（見
    偵查卷宗第一０六、一０七頁），是前揭結晶物確屬毒品危
    害防制條例規定之第二級毒品安非他命無訛。而依被告購入
    之上揭毒品數量，顯超逾其個人短期之施用量，又扣案安非
    他命果係供被告自己吸食所用，何需使用分裝袋分裝成五十
    二包，復有扣案之電子秤二台及分裝袋五百三十八只可證，
    被告如非要販賣何需備供秤量之電子秤二台及大量之分裝袋
    ，況被告被查獲時，於警訊時稱當時沒有工作，於偵查中亦
    稱警訊實在，足見被告當時並無收入，尚無能力囤積大量之
    安非他命以供施用，因尚無積極之事證足資顯示被告販入之
    時，即係要販賣之用，且被告於九十二年一月十八日為警查
    獲後，亦因施用毒品犯行，經檢察官聲請原審裁定將被告送
    戒治所強制戒治，並經檢察官提起公訴，有被告全國前案紀
    錄表乙份可查，尚難即認被告成立販賣毒品罪，惟被告買入
    後，備具電子秤、大量之分裝袋，予以大量分裝成五十二包
    ，足見被告有意圖販賣而持有之情形，雖被告稱電子秤二台
    係向阿勢借得用來秤所購得之毒品重量，但被告所購入之安
    非他命重量非少，理應於交易當場精細計算，豈有於購入後
    才自行秤重，且又同時借用二台電子秤之理？均與事理有違
    ，況被告於偵查中已自承扣案之電子秤與分裝袋均為其所有
    （見九十二年度偵字第二六九七號卷第五九頁），證人乙○
    ○亦稱扣案之電子秤與分裝袋為被告所有，雖證人乙○○稱
    不知被告有無販賣，尚無法為被告有利之認定，又證人洪慧
    君於警訊時稱扣案之安非他命一包是被告所有，因該毒品品
    質不好，被告交付給乙○○販售等，此為證人乙○○所否認
    ，證人洪慧君於原審亦稱其表示係交給乙○○去與販賣的人
    換，因為原先的品質不好等，惟查證人洪慧君並未證述被告
    有販賣之情事，且無具體之事證足資明被告有品質不好之毒
    品予乙○○販售，況乙○○就此部分亦經檢察官為不起訴處
    分，是尚難以證人洪慧君於警訊時之此部分之所述，即認被
    告有販賣安非他命之行為，綜上，被告前揭之所辯，要屬飾
    卸之詞，不足採信，本件事證明確，被告之犯行堪以認定。
二、查安非他命屬毒品危害防制條例第二條第一項第二款所列之
    第二級毒品，而被告行為後，毒品危害防制條例已於九十二
    年七月九日修正公布，並自公布後六個月即九十三年一月九
    日施行，惟該條例第五條之意圖販賣而持有毒品罪並未修正
    ，法定刑亦均同，自應適用裁判時之法律。核被告所為，係
    犯毒品危害防制條例第五條第二項之意圖販賣而持有第二級
    毒品罪。又查被告前有如事實欄所示之論罪科刑執行情形，
    有被告全國前案紀錄表在卷可按，其於有期徒刑之執行完畢
    後，五年內再犯本件有期徒刑以上之罪，為累犯，應依刑法
    第四十七條之規定加重其刑。公訴意旨另略以被告甲○○於
    九十一年十二月二十三日下午四時許及九十二年一月十六日
    下午四時許，在台北縣新店市○○路地下道附近，購入第一
    級毒品海洛因九包（驗餘淨重合計七點二公克，起訴書誤載
    為七點三公克）後，意圖販售毒品牟利，而非法持有之，並
    將毒品藏放在前揭其位於台北縣中和市之住處，嗣被告於九
    十二年一月十八日下午七時三十分許，攜帶前揭海洛因等物
    ，行經台北縣新莊市○○街、龍安路口時，為警當場查獲。
    因認被告亦涉犯毒品危害防制條例第五條第一項意圖販賣而
    持有第一級毒品罪嫌。公訴人以被告於警詢時曾供稱其最後
    一次購買毒品之時間為九十二年一月十六日下午四時許，而
    被告於同年一月十八日下午七時三十分許，其間相隔已逾二
    日，被告焉有可能不將所購得之毒品妥善藏放，而隨身攜帶
    大量毒品？又焉有僅係供其自身施用而已？為其主要之論據
    。本件訊據被告甲○○堅決否認係意圖販賣而持有毒品海洛
    因，辯稱是有人欠伊十萬元，被伊在西盛街遇到，拿來抵債
    的，且伊亦是要拿來供自己吸食用的等語。經查此部分並無
    積極之事證足以證明被告係意圖販賣而持有毒品海洛因，且
    被告為警查獲後，亦因施用第一級毒品海洛因犯行，經檢察
    官聲請原審裁定將被告送戒治所強制戒治，並經檢察官提起
    公訴，並經原審於九十二年十月十三日以九十二年度訴字第
    一０七八號判決有期徒刑十月確定在案，有被告全國前案紀
    錄表乙份可查，被告辯稱持有毒品海洛因為供其自己施用乙
    情，顯非虛妄。又被告經警查扣之毒品海洛因九包（驗餘淨
    重合計七點二公克），為數尚屬不大，難僅憑該持有少量毒
    品海洛因之事實，即認其係意圖販賣而持有毒品海洛因，又
    案件曾經判決確定者，應諭知免訴之判決，刑事訴訟法第三
    百零二條第一款定有明文，被告此部分之持有既為施用而持
    有，且與前揭判決確定之施用第一級毒品海洛因部分有高低
    度行為吸收之情事，自為該判決之效力所及，惟此部分公訴
    人認與前開經起訴論罪科刑之部分，有想像競合之裁判上一
    罪關係，故此部分不另為免訴之之諭知。
三、原審審理結果據以論罪科刑固非無見，惟原判決既認為起訴
    之意圖販賣而持有第一級毒品罪，不能證明，被告係為施用
    而持有該毒品，且此部分與前揭判決確定之施用第一級毒品
    海洛因部分有高低度行為吸收之情事，自為該判決之效力所
    及，惟部分公訴人認與前開經起訴論罪科刑之部分，有想像
    競合之裁判上一罪關係，故此部分不另為免訴之之諭知，原
    判決認為應不另為無罪之諭知，尚有未洽，被告上訴猶執陳
    詞否認犯罪，雖無理由，惟原判決既有前揭可議之處，仍應
    由本院撤銷改判。爰審酌被告之素行，犯罪之動機、目的、
    手段，所持有之毒品數量，惟念及尚未流入市面，對社會秩
    序尚未造成重大危害及其犯罪後仍飾詞卸責等一切情狀，量
    處如主文所示之刑，至於被告身上查扣之安非他命二十二包
    （驗餘淨重合計一０七點０二公克），及於被告住處查扣之
    安非他命三十包（驗餘淨重合計五七０點五二公克），共計
    五十二包（驗餘淨重合計共六七七點五四公克），係查獲之
    第二級毒品，應依毒品危害防制條例第十八條第一項前段之
    規定沒收銷燬之。另扣案電子秤二台係被告所有，已用於本
    件秤量分裝五十二包安非他命之意圖販賣而持有第二級毒品
    安非他命所用之物，依毒品危害防制條例第十九條第一項之
    規定，併予宣告沒收。扣案之分裝袋五百二十五只，尚未經
    使用於意圖販賣而持有第二級毒品安非他命之所用，僅止於
    係供犯罪預備之物（請參閱最高法院八十八年度台上字第一
    三○七號、八十四年度台覆字第三二一號刑事判決要旨），
    係屬供犯罪預備之物，依刑法第三十八條第一項第二款規定
    沒收。
據上論斷，應依刑事訴訟法第三百六十九條第一項前段、第三百
六十四條、第二百九十九條第一項前段，毒品危害防制條例第五
條第二項、第十八條第一項前段、第十九條第一項，刑法第十一
條前段、第四十七條、第三十八條第一項第二款判決如主文。
本案經檢察官洪泰文到庭執行職務。
中　　華　　民　　國　　94　　年　　1 　　月　　18　　日
                  刑事第十庭  審判長法  官  陳正雄
                                    法  官  杜惠錦
                                    法  官  許宗和
以上正本證明與原本無異。
如不服本判決，應於收受送達後十日內向本院提出上訴書狀，其
未敘述上訴之理由者並得於提起上訴後十日內向本院補提理由書
（均須按他造當事人之人數附繕本）。
                                    書記官  沈秀容
中　　華　　民　　國　　94　　年　　1 　　月　　21　　日
附錄：本案論罪科刑法條全文
毒品危害防制條例第5條第2項
意圖販賣而持有第 2 級毒品者，處五年以上有期徒刑，得併科
新臺幣五百萬元以下罰金。
